【裁判字號】    94,上易,1175
【裁判日期】    950322
【裁判案由】    違反電子遊戲場業管理條例
【裁判全文】
臺灣高等法院刑事判決                94年度上易字第1175號
上  訴  人
即  被  告  甲○○
選任辯護人  楊貴森律師
上列上訴人因電子遊戲場業管理條例案件，不服臺灣臺北地方法
院94年度易字第338號，中華民國94年6月10日第一審判決（起訴
案號：臺灣臺北地方法院檢察署93年度偵字第18281號、移併案
號：同署95偵字第27號），提起上訴，本院判決如下：
    主  文
原判決撤銷。
甲○○以賭博為常業，處有期徒刑陸月，併科罰金玖仟元，有期
徒刑如易科罰金以佰元折算壹日；罰金如易服勞役以佰元折
算壹日。
水果盤賭博機12台及IC板12片，7PK賭博機11台及IC板11片，帳
本壹冊均沒收。
    事  實
一、甲○○係設於臺北市中山區○○○路○段62巷36之1號1樓寶
    貝屋親子遊樂園（下稱寶具屋遊樂園）之負責人，明知未依
    電子遊戲場業管理條例規定，辦理營利事業登記者，不得經
    營電子遊戲場業，竟自民國93年3、4月間起，未經辦理電子
    遊戲場業之營業事業登記，擅自在上址設置其所有之電子遊
    戲機”金如意景品販賣機”5臺，供不特定人把玩，而經營
    電子遊戲場業，嗣於93年9月29日22時10分許，為臺北市商
    業管理處稽查人員查獲。於偵審中仍繼續經營並僱用鄭正吉
    為現場負責人，僱用馬方偉為開分員，至94年12月間除繼續
    經營電子遊戲場於上址一樓擺設金如意景品販賣機五台、星
    座物  販賣機拾抬、觸摸式遊戲七台、小叮噹販賣機六台共
    二八，並若於常業賭博之犯意，於同址地下一樓，擺設水
    果盤賭博機12抬及7PK賭博機11，供不特定賭客投幣把玩
    ，以此方式經營電子遊戲場業，並與賭客對賭財物，恃以為
    生，而為常業，其賭博方式為：(一)水果盤轉動停止後如有同
    樣花色連線即得不等倍之分數；(二)7PK：賭客以現金交由馬
    方偉以1:1（1元換1分）之比例開分後，押取不等分數以樸
    克牌梭哈玩法與機對賭；嗣於94年12月15日16時50分許再
    度為警會同台北市商業管理處在上址查獲。
二、案經臺北市政府函送臺灣臺北地方法院檢察署檢察官偵查聲
    請簡易判決並由同署移併審理。
    理  由
一、訊據上訴人即被告甲○○坦承上揭犯罪事實，並有台北市政
    府警察局中山分局臨檢紀錄表（偵18281號卷7頁）、台北市
    商業管理處商業稽查紀錄表（同偵卷8頁）、寶具屋遊樂園
    商業登記資料及經濟部商業司93年11月12日經商字第
    09302101830號函件（同偵卷第23-25頁），經濟部92年7月
    10日經商字第09202141640號函（同偵卷第1頁）、台北市政
    府警察局中山分局94年12月15日臨檢紀錄表（95偵字第27號
    9-12頁）、電動玩具保管清單（偵27號卷51頁）、台北市商
    業管理處稽查紀錄表（偵27號卷第55頁）及扣案之滿天星
    7PK賭博機IC電路板11片、水果盤賭博機IC電路板12片、帳
    冊1本等足稽。雖被告於本院審理中曾辯稱其擺設之金如意
    景品自動販賣機只是販賣機，機具玩法為投入與商品等值之
    代幣，純粹販賣禮物，遊戲而已云云，辯護人辯：依經濟部
    92年1月13日經商字000000000號為所示，金如意景品販賣機
    並非電子遊戲機等語。經查：
  (一)按電子遊戲場業管理條例所稱電子遊戲機，係指利用電、電
    子、電腦、機械或其他類似方式操縱，以產生或顯示聲光影
    像、圖案、動作之遊戲機具，或利用上述方式操縱鋼珠或鋼
    片發射之遊樂機具，此觀該條例第4條第1項之規定即明。查
    證人即臺北市商業管理處稽查員范頤於原審審理時結證稱：
    94年9月29日22時10分去寶貝屋遊樂園稽查，現場營業中，
    現場有擺設金景品如意販賣機5臺，操作方式經我實際操作
    結果，如同稽查紀錄表所載，我認定金景品如意販賣機是電
    子遊戲機，係因標價物品100元，但投入10元（即代幣1枚）
    即可打玩彈珠遊戲，且3連線就可以繼續打玩，而金如意景
    品自動販賣依申請評鑑時所載遊戲說明，是投入金額與禮品
    價值相同才能打玩遊戲，本案的禮品標示金額100元，但投
    入10元即可打玩等語（見原審94年5月24日審判筆錄第4至6
    頁）。再觀諸臺北市商業管理處商業稽查記錄表中記載﹕「
    稽查時營業中，現場設有金如意景品販賣機5台，……，經
    測試有插電營業機台，金如意景品販賣機：雖標價每個物品
    100元，但投代幣1枚（10元），亦可打玩，但需累計到100
    元才可換物，有3連線以上可繼續打玩，但不可累積換物」
    等語；並有經濟部92年7月10日經商字第09202141640號函記
    載：據所附貴處檢查表之操作說明，…未經評鑑之「金如意
    景品販賣機」（彈珠遊戲）…，既均係提供消費者遊戲娛樂
    之遊樂機具，且具射倖性，與電子遊戲場業管理條例所稱之
    電子遊戲機定義相符，係屬電子遊戲機。更有經濟部93年11
    月12日經商字第09302191830號函復公訴人稱：案內「金如
    意景品販賣機」似與經本部電子遊戲機評鑑委員會第86次評
    鑑為非屬電子遊戲機之「金如意景品自動販賣機」類同，惟
    機具如經修改，則非原始申請評鑑機具。另本部92年7月10
    日經商字第09202141640號函，說明二所提未經評鑑之「金
    如意景品販賣機」（彈珠遊戲），因與前開已評鑑之機具名
    稱不同，本部係依臺北市商業管理處所附之檢查表所述操作
    方式，而認其具射倖性，應屬電子遊戲機等語。另有關「金
    如意景品『自動』販賣機」，業者申請評鑑時係敘明：遊戲
    流程為投幣、選擇禮品、按鍵、禮品掉落、結束或投幣、遊
    戲、遊戲結束、選擇禮品、禮品掉落。遊戲說明：(1)本機投
    幣後可選擇1、2、3桿之其中一種禮購買。(2)先購買後遊戲
    ：投入與欲購之禮品相同金額，禮品掉落後遊戲開始，遊戲
    方式同上述。(3)客人可選擇：先遊戲後購買或先購買再遊戲
    。(4)先遊戲後購買：投幣時投入如機台顯示1、2、3桿之任
    一桿欲購買之禮品相同金額，機台會上之珠子會掉落，遊戲
    開始，遊戲結束後禮品會自動掉落至機台下方之出口。
    (5)本機台完全無射倖性等語，而於92年1月8日經經濟部電子
    遊戲機評鑑委員會第86次會議評鑑結果為非屬電子遊戲機，
    然本件「金如意景品販賣機」具有連線、積、押分功能，應
    屬電子遊戲機範疇，亦有經濟部94年4月27日經商字第09402
    0489 30號函在卷可憑。堪認本案之金如意景品販賣機係屬
    電子遊戲機，被告所辯係不足採。
  (二)再查，寶貝屋遊樂園之營利事業登記證，記載營業項目為：
    一資訊軟體服務業、二玩具、娛樂用品零售業、三機械器具
    零售業、四資訊軟體零售業、五運動器材零售業、六食品、
    飲料零售業、七遊樂園業（為室內兒童遊戲場面積76.12平
    方公尺，限供運動或兒童乘坐之機具）等項目，並未包含
    經營電子遊戲場，此有臺北市營利行號基本資料附卷為憑，
    被告未依照電子遊戲場業管理條例第15條之規定為營利事業
    登記，而逕行經營電子遊戲場業之事證明確，被告於93年9
    月29日第一次被查獲之犯行足堪認定。
三、至被告於94年12月15日再度被查獲一節除有首揭之臨檢表、
    扣押物等可憑外，訊據上訴人即被告坦承有扣押之機具並直
    承有賭博之事實，核與證人即被告所僱員工鄭正吉、馬方偉
    於警訊及偵查中供述相符（見偵27號卷16-18頁，第25頁及
    第99頁），且查於現址一樓查獲之機具，雖無供賭博，惟其
    係屬電子遊戲機具。據被告所是認，且其中金如意景品販賣
    機係自動販賣機與第一次查獲之機具同類，自係電子遊戲機
    具無訛，被告此部分未依照電子遊戲場業管理條例第15條之
    規定為營利事業登記而逕行經營之犯行亦足認定。另被告於
    查獲現場地下室樓所放置之賭博機具為供不特定參與賭博，
    被告甲○○於本院審理已詳確供認，與證人即被告所僱用員
    工鄭正吉、馬方偉於偵訊中及證人即參與把玩之人陳星旭於
    警訊供述相符（見94警聲操字第1656號卷第5頁、第7頁），
    並有扣案賭博機具可佐，被告自白與事實相符，又被告賭博
    犯行已足認定。
四、被告於93年3、4月間起擺置電子遊戲機至94年12月二度查獲
    之行為，係違反電子遊戲場業管理條例第15條之規定應依同
    條例第22條之規定處罰，又被告違反此項條例，設置電子遊
    戲賭博機具供不特定人賭博，並恃此維生以之為常業之行為
    係犯刑法第267之常業賭博罪，二者間有方法結果之牽連關
    係，應從較重之常業賭博罪處斷。被告違反電子遊戲場業管
    理條例之行為於93年9月22日被查獲後仍繼續在原址經營至
    94年12月15日再度查獲其未經登記而違法之行為，乃狀態之
    繼續，為實質上一罪，先為明。則其於93年9月22日查獲
    之犯行，本院自得為審理，又被告所犯常業賭博罪雖未經公
    訴人起訴，但其行為既與上開違反電子遊戲場業管理條例之
    犯行有牽連關係，為裁判上一罪，本院自亦得為併案審理，
    併為明。
五、原審以被告罪證明確，依法論科，原非無見，但查被告於93
    年9月29日第一次查獲後仍未為營利事業登記而繼續經營，
    至94年12月15日再度查獲，此段事實與起訴事實為犯罪之繼
    續狀態，原審未及論及，又被告於第一次杳獲後繼續違規之
    情況下，原為賭博之行為，與違反電子遊戲場業管理條例之
    罪有方法結果之牽連關係，亦為原審所未及論處，均有未洽
    ，被告上訴否認犯罪而指摘原判決不當，固無足取，但原判
    決既有上揭之可議，即屬無可維持，應由本院予以撤銷改判
    ，爰審酌被告之素行、智識程度、家庭狀況，犯罪之動機、
    目的、危害之程度及犯罪後之態度等一切情狀，量處有期徒
    刑陸月，併科罰金九千元，有期徒刑如易科罰以佰元折算
    壹日，罰金如易服勞役，以佰元折算壹日，扣案之賭博機
    具滿天星7PK賭博機台11，及IC電路版11片、水果盤賭博
    遊戲機12及IC電路板12片、帳本壹本均為被告所有供犯
    罪所用之物，業據被告於警訊及偵查中供明其係遊藥園之實
    際負責人，應依刑法第38條第1項第2款宣告沒收。
據上論斷，應依刑事訴訟法第369條第1項前段、第364條、第299
條第1項前段，電子遊戲場業管理條例第22條，刑法第11條、第
267條、第55條、第41條第1項、第42條第2項、罰金罰鍰提高標
準條例第1條、第2條，判決如主文。
本案經檢察官劉靜婉到庭執行職務。
中    華    民    國    95    年    3     月    22    日
                  刑事第七庭  審判長法  官  陳  正  雄
                                    法  官  許  錦  印
                                    法  官  蔡  光  治
以上正本證明與原本無異。
不得上訴。
                                    書記官  陳  韋  杉
中    華    民    國    95    年    3     月    31    日
中華民國刑法第267條
(常業賭博罪)
以賭博為常業者，處 2 年以下有期徒刑，得併科 1 千元以下罰
金。


司法院資訊處製作；財團法人民間司法改革基金會備份。
